【裁判字號】    97,訴,119
【裁判日期】    970409
【裁判案由】    毒品危害防制條例等
【裁判全文】
臺灣桃園地方法院刑事判決               97年度訴字第119號
公  訴  人  臺灣桃園地方法院檢察署檢察官
被      告  甲○○
                    （現羈押在臺灣桃園看守所）
選任辯護人  蕭嘉甫律師
上列被告因毒品危害防制條例等案件，經檢察官提起公訴（96年
年度偵字第30791 號），本院判決如下：
    主  文
甲○○共同運輸第三級毒品，處有期徒刑伍年肆月。扣案之愷他
命（驗餘淨重參仟參佰柒拾貳點柒伍公克）、保鮮膜捌佰陸拾張
（合計毛重陸拾陸點玖貳公克）、手錶捌佰陸拾只、行動電話壹
支(搭 配0000000000號門號，不含SIM 卡)， 均沒收。
    事  實
一、甲○○明知愷他命（Ketamine，下稱愷他命）係屬毒品危害
    防制條例第2 條第2 項第3 款之第3 級，亦屬懲治走私條例
    第2 條公告禁止輸入之物品，不得運輸、輸入我國國境，竟
    於民國96年12月間，因其友人成年男子李銘淋（另由檢察官
    偵辦中）許以新臺幣（下同）10,000元之報酬，邀其在臺收
    受李銘淋自大陸廣州寄送至臺灣之內藏愷他命之貨物，甲○
    ○對於李銘淋要其在臺灣接應之包裹係內藏有屬我國禁止運
    輸及私運進口之毒品愷他命，有所認識，然因其甫退伍尚未
    尋得工作而有經濟壓力，而允諾李銘淋之要約。甲○○遂與
    李銘淋基於共同運輸毒品愷他命私運進入我國之犯意聯絡，
    甲○○提供其所使用之0000000000號行動電話號碼予李銘淋
    以為日後收受貨物聯絡之用，而李銘淋則自大陸廣州利用手
    錶夾藏第3 級毒品愷他命，並於凱特貨運代理有限公司（下
    稱凱特公司）名址聯上記載收件人地址為「臺北市○○○路
    ○ 段10號」，收件人姓名為「陳R 」，電話為「0000000000
    」，利用不知情之大陸地區運輸業者凱特公司以空運方式將
    如附表所示之6 箱愷他命運輸來臺，並由不知情之佳能報關
    行及上豪報關行負責報關事宜，甲○○再於該批毒品入關後
    負責收取。於96年12月14日，經長榮航空BR806 號班機運輸
    ，由位於桃園縣大園鄉之桃園國際機場（下稱桃園機場）入
    境臺灣，其中附表編號1 、3 所示之貨物（提單分號、手錶
    數量、夾藏之愷他命重量均如附表所示）由佳能報關行向臺
    北關稅局報關，附表編號1 、2 所示貨物因免驗而暫存放於
    遠雄快遞專區。嗣96年12月15日凌晨1 時許，「佳能報關行
    」負責人白振謙發現前開所代理報關如附表編號1 、2 所示
    之2 箱貨物其內1 只手錶玻璃碎裂溢出白色粉末，懷疑可能
    為毒品乃報警處理，經內政部警政署刑警隊派員前往取回該
    等貨物開箱查驗後，發現每只手錶內均夾藏以1 張保鮮膜包
    裹後捲成長條狀之愷他命。於此同時，內政部警政署航空警
    察局安檢隊人員亦經由X 光檢查發現如附表編號3 至6 所示
    之4 箱貨物有異，且收貨人姓名亦為「陳R 」，電話亦載「
    0000000000」（提單分號、手錶數量、夾藏之愷他命重量、
    報關行名稱均如附表所示），遂通知該局刑警隊到場處理，
    經查驗其內手錶亦夾藏愷他命，遂派員陪同快遞公司人員，
    經與甲○○聯絡確認送貨地點後，遂取前開由「佳能報關行
    」負責報關之3 箱貨物（即附表編號1 至3 所示），於同日
    中午12時58分許，送至所約定送貨地點臺北市○○○路○ 段
    50號交予甲○○收受，而查悉上情，並扣得如附表所示之第
    3 級毒品愷他命（合計淨重3373.32 公克，取0.57公克鑑驗
    ，驗餘3372.75 公克），及李銘淋所有用以包裹前開愷他命
    以運輸之保鮮膜860 張（合計毛重66.92 公克）、李銘淋所
    有用以夾藏前開愷他命以運輸之手錶860 只，甲○○所有用
    以聯絡本件運輸愷他命事宜之行動電話1 支（搭配00000000
    00號門號及該門號SIM 卡1 枚）。
二、案經內政部警政署航空警察局移送臺灣桃園地方法院檢察署
    檢察官偵查起訴。
    理  由
一、證據能力：
  (一)被告之自白，非出於強暴、脅迫、利誘、詐欺、疲勞訊問、
    違法羈押或其他不正之方法，且與事實相符者，得為證據，
    刑事訴訟法第156 條第1 項定有明文。被告甲○○於警詢、
    檢察官偵查中及本院審理時，所為不利於己之陳述，非出於
    強暴、脅迫、利誘、詐欺、疲勞訊問、違法羈押或其他不正
    之方法，且有扣案愷他命等物可佐（詳下述），應與事實相
    符，依法得為證據。
  (二)按被告以外之人於審判外之言詞或書面陳述，除法律有規定
    者外，不得作為證據；被告以外之人於偵查中向檢察官所為
    之陳述，除顯有不可信之情況者外，得為證據；被告以外之
    人於檢察事務官、司法警察官或司法警察調查中所為之陳述
    ，與審判中不符時，其先後之陳述具有較可信之特別情況，
    且為證明犯罪事實存否所必要者，得為證據；被告以外之人
    於審判外之陳述，雖不符刑事訴訟法第159 條之1 至第159
    條之4 之規定，而經當事人於審判程序同意作為證據，法院
    審酌該言詞陳述或書面陳述作成時之情況，認為適當者，亦
    得為證據；當事人、代理人或辯護人於法院調查證據時，知
    有第159 條第1 項不得為證據之情形，而未於言詞辯論終結
    前聲明異議者，視為有前項之同意，刑事訴訟法第159 條第
    1 項、第159 條之1 第2 項、第159 條之2 、第159 條之5
    分別定有明文。證人白振謙、翁靖遠、田正倫、梁國德於警
    詢所為之陳述，固為被告以外之人於審判外所為之言詞陳述
    ，查被告及其辯護人於準備程序中未對上開證據之證據能力
    爭執（見本院97年3 月12日準備程序筆錄），且經本院於審
    理期日提示上開筆錄並告以要旨，被告及辯護人就此部分證
    據之證據能力均未聲明異議（見本院97年3 月26日審判筆錄
    ），本院審酌前開證人證詞作成時之情況，並無違法取供情
    形或其他程序上之瑕疵，認為以之為證據尚屬適當，依刑事
    訴訟法第159 條之5 之規定，即具證據能力。
  (三)卷附內政部警政署刑事警察局鑑定書，屬檢察官囑託鑑定之
    書面報告，依刑事訴訟法第208 條第1 項規定無須準用鑑定
    人具結之規定，且屬同法第159 條第1 項之法律另有規定之
    傳聞例外，自得作為證據。
  (四)卷附凱特貨運代理有限公司名址聯、派件明細、臺北關稅局
    扣押貨物收據及搜索筆錄、航空警察局安全檢查隊X 光檢查
    儀貨物報告表、扣押物品目錄表、毒品照片，經查並無不得
    作為證據之事由，依法自得作為證據。
  (五)扣案之手錶、愷他命，並非供述證據，無傳聞法則之適用，
    與本案具有關聯性，且上開物證經警方合法取得，具有證據
    能力。
二、得心證之理由：
  (一)上揭犯罪事實，業據被告於警詢、檢察官偵查中及本院準備
    程序、審理時坦承：伊於96年12月15日中午12時58分許，在
    臺北市○○○路○ 段50號住處所收受之3 箱愷他命，係伊友
    人李銘淋央伊代為收受。96年12月間，伊退伍失業在家，李
    銘淋許以10,000元之代價央伊代為收受夾藏愷他命之貨物，
    伊應允後，告知李銘淋伊所使用之行動電話號碼為00000000
    00號以為日後收受貨物聯絡之用。伊收受愷他命後，再聯絡
    李銘淋前來拿取。李銘淋比伊大1 歲，住在臺北市○○○路
    ○ 段2 巷內等情不諱（見96年度偵字第30791 號偵查卷第5
    至6 頁、第9 至10頁、第67至69頁、第76至77頁、本院97年
    2 月5 日訊問筆錄、同年月25日準備程序筆錄、同年3 月26
    日審判筆錄）。再「佳能報關行」負責人白振謙於96年12月
    15 日 凌晨1 時許發現所代理報關如附表編號1 、2 所示之
    2 箱貨物其內1 只手錶玻璃碎裂溢出白色粉末，懷疑可能為
    毒品而報警處理，經內政部警政署刑警隊派員前往取回該等
    貨物開箱查驗後，發現每只手錶內均夾藏以1 張保鮮膜包裹
    後捲成長條狀之愷他命，同時內政部警政署航空警察局安檢
    隊人員亦經由X 光檢查發現如附表編號3 至6 所示之4 箱貨
    物有異，且收貨人姓名亦為「陳R 」，電話亦載「00000000
    00」（提單分號、手錶數量、夾藏之愷他命重量、報關行名
    稱均如附表所示），遂通知該局刑警隊到場處理，經查驗其
    內手錶亦夾藏愷他命，遂派員陪同快遞公司人員，經與甲○
    ○聯絡確認送貨地點後，取前開由「佳能報關行」負責報關
    之3 箱貨物（即附表編號1 至3 所示），於同日中午12時58
    分許，送至所約定送貨地點臺北市○○○路○ 段50號交予甲
    ○○收受等情，業據證人白振謙、翁靖遠、田正倫、梁國德
    於警詢；證人陳金樑於本院審理時證述明確，並有臺北關稅
    局扣押貨物運輸工具收據及搜索筆錄、內政部警政署航空警
    察局搜索扣押筆錄、扣押物品目錄表、航空警察局安全檢查
    隊X 光檢查儀貨物報告表、查獲毒品照片在卷可稽。再本案
    為警查獲如附表所示夾藏於手錶內之白色結晶體，經送內政
    部警政署刑事警察局鑑定結果為：1.經拆封檢視有2 袋，本
    局另分別予以編號A 、B ，其中編號A 中有3 包，本局另分
    別予以編號A1至A3，編號B 中有3 包，本局另分別予以編號
    B1至B3。2.編號A1至A3：經檢視均為白色細晶體，外觀型態
    均相似，隨機抽取編號A1鑑定。(1)驗前總毛重2070.64 公克
    （包裝塑膠袋總重約21.60 公克）(2)編號A1：淨重603.60
    公克，取0.20公克鑑定用罄，餘603.40公克。檢出第3 級
    毒品愷他命（Ketamine，又稱K 他命）成分。純度約89％
    。(3)依據抽測純度值，推估編號A1至A3均含愷他命之驗前總
    純質淨重約1823.64 公克。3.編號B1至B3：經檢視均為白色
    細晶體，外觀型態均相似，隨機抽取編號B1鑑定。(1)驗前總
    毛重1369.60 公克（包裝塑膠袋總重約45.3 2公克）(2)編號
    B1：淨重294.44公克，取0.37公克鑑定用罄，餘294.07公
    克。檢出第3 級毒品愷他命（Ketamine，又稱K 他命）成
    分。純度約87％。(3)依據抽測純度值，推估編號B1至B3均
    含愷他命之驗前總純質淨重約1152.12 公克一節，亦有該局
    97年1 月9 日刑鑑字第0960192795號檢驗通知書1 份存卷可
    稽，被告所運輸之物確為第3 級毒品愷他命無疑。此外，復
    有用以運輸愷他命所用之手錶860 只扣案可佐，足認被告前
    開自白與事實相符。被告運輸、私運第3 級毒品愷他命之犯
    行明確，洵堪認定，應予依法論科。
三、論罪科刑及沒收：
  (一)按毒品愷他命係我國毒品危害防制條例第2 條第2 項第3 款
    規定之第3 級毒品，且屬我國行政院依據我國懲治走私條例
    第2 條第4 項規定授權公告之「懲治走私條例管制物品及其
    數額」甲項第4 款所列之管制進出口物品，不得運輸及私運
    進口。又懲治走私條例第2 條第1 項所謂私運管制物品進口
    ，係指由國外或自大陸地區私運管制物品，進入臺灣地區而
    言；輸入之既遂與未遂，又以是否已進入國界為標準；而運
    輸毒品罪祇以所運輸之毒品已實施運送為已足，並非以運抵
    目的地為完成犯罪之要件，換言之，區別該罪既遂、未遂之
    依據，應以已否起運為準，既已起運，構成該罪之輸送行為
    即已完成，不以達到目的地為既遂條件。查扣案之毒品愷他
    命既業經李銘淋、被告利用為運輸工具即凱特公司運抵我國
    桃園機場，雖於尚未交予被告收受之前，已在機場為警查獲
    ，但該等愷他命既已運抵我國領域內，則此私運管制物品愷
    他命進口及運輸愷他命之行為皆已經完成。是核被告所為，
    係犯毒品危害防制條例第4 條第3 項之運輸第3 級毒品罪及
    懲治走私條例第2 條第1 項之私運管制物品進口罪。被告與
    成年男子李銘淋，就上開犯行，有犯意聯絡及行為分擔，均
    為共同正犯。又李銘淋及被告係利用不知情之凱特公司成年
    人員自大陸廣州私運及運輸扣案愷他命入境我國，係屬間接
    正犯。被告以一私運行為觸犯毒品危害防制條例第4 條第3
    項運輸第3 級毒品罪及懲治走私條例第2 條第1 項之私運管
    制物品進口罪，為一行為觸犯數罪名之想像競合犯，應依刑
    法第55條之規定，從一較重之運輸第3 級毒品罪處斷。被告
    辯護人為被告辯護稱：本案被告所將獲得之報酬與為警查獲
    之愷他命價值相差甚遠，且被告所為僅是簽收毒品，相較於
    寄送毒品之人，被告犯罪情節輕微，請依刑法第59條規定減
    輕被告之刑等語。惟按刑法第59條之酌量減輕其刑，必須犯
    罪另有特殊之原因與環境等等，在客觀上足以引起一般同情
    ，認為即予宣告法定低度刑期尤嫌過重者，始有其適用。查
    被告僅因退伍失業，即參與本件運輸愷他命之犯行，其參與
    運輸之愷他命份量多達近3 公斤餘，如未為警察機關及時查
    獲，流入市面必加速毒品氾濫，對我國社會安寧秩序及國人
    身體健康危害至鉅，其犯罪情狀並無何情輕罰重客觀上足以
    引起一般同意之情形，自無適用刑法第59條規定之餘地。爰
    審酌被告之教育程度為國中畢業，當有能力判斷是非，竟不
    思以正途營生，為圖私利，率爾運輸愷他命入臺，所為自無
    可取。且其共同運輸愷他命毛重3 公斤餘，數量非寡，苟流
    入市面，所生危害甚鉅，惟衡被告並無前科，有臺灣高等法
    院被告前案紀錄表1 份在卷可稽，其素行尚稱良好，及其係
    受李銘淋之邀始參與本案，所從事者僅為在臺收受愷他命之
    舉，並非居於策劃、主導運輸本案毒品之地位，犯罪手段較
    為輕微，且犯罪後坦承犯行，態度尚稱良好，檢察官具體求
    處有期徒刑8 年尚屬過重等一切情狀，認量處如主文所示之
    刑，已足資儆懲。
  (二)次按毒品危害防制條例第2 條第2 項規定，毒品依其成癮性
    、濫用性及對社會危害性分為4 級，並就製造、運輸、販賣
    、意圖販賣而持有、以非法方法使人施用、引誘他人施用及
    轉讓等不同品項毒品之行為，分別定其處罰。至施用或持有
    第3 、4 級毒品，因其可罰性較低，故予除罪化，僅就施用
    及持有第1 、2 級毒品科以刑罰。惟鑑於第3 、4 級毒品均
    係管制藥品，特於同條例第11條之1 明定無正當理由，不得
    擅自持有；第18條第1 項後段復規定查獲之第3 、4 級毒品
    ，無正當理由而擅自持有者，沒入銷燬之。從而，依同條例
    第18條第1 項後段應沒入銷燬之毒品，專指查獲之施用、持
    有第3 、4 級毒品而言；倘係查獲之製造、運輸、販賣、意
    圖販賣而持有、以非法方法使人施用、引誘他人施用或轉讓
    之第3 、4 級毒品，既屬同條例相關法條明文規定處罰之犯
    罪行為，即非該條項應沒入銷燬之範圍。又同條例第19條第
    1 項所定「供犯罪所用或因犯罪所得之物」，係指犯第4 條
    至第9 條、第12條、第13條或第14條第1 項、第2 項之罪所
    用或所得之物，不包括毒品本身在內，自不得為第3 、4 級
    毒品之沒收依據（以犯第4 條第3 項販賣第3 級毒品罪為例
    ，其供犯罪所用之物，當指「供販賣第3 級毒品所用之物」
    而言；第3 級毒品本身為販賣之標的，為遂行販賣該毒品使
    用之物，始屬「供犯罪《犯第4 條第3 項之販賣第3 級毒品
    罪》所用之物」，其理至明）。同條例對於查獲之製造、運
    輸、販賣、意圖販賣而持有、以非法方法使人施用、引誘他
    人施用及轉讓第3 、4 級毒品之沒收，並無特別規定，如其
    行為已構成犯罪，則該毒品即屬不受法律保護之違禁物，應
    回歸刑法之適用，依刑法第38條第1 項第1 款之規定沒收之
    。原判決以第3 、4 級毒品並非刑法上之違禁物，但扣案之
    「愷他命」既係供被告等犯販賣第3 級毒品罪所用之物，應
    依毒品危害防制條例第19條第1 項之規定宣告沒收，顯有判
    決適用法則不當之違背法令，有最高法院95年度臺上字911
    號判決意旨可資參照。扣案之愷他命驗餘淨重3372.75 公克
    （附表編號1 至3 毛重1369.60 公克減包裝塑膠袋重45.32
    公克，淨重1324.28 公克，再減鑑驗所用罄0.37公克，驗餘
    淨重1323.91 公克；附表編號4 至6 毛重2070.64 公克減包
    裝塑膠袋重21.60.公克，淨重2049.04 公克，再減鑑驗所用
    罄0.20公克，驗餘淨重2048.84 公克，前開1323.91公克加
    2048.84 公克，合計3372.75 公克）因被告運輸該等毒品已
    構成犯罪，則該毒品即屬不受法律保護之違禁物，應依刑法
    第38條第1 項第1 款之規定沒收之（至鑑定時經取樣鑑驗耗
    用之愷他命0.20公克、0.37公克，因已不存在，不再宣告沒
    收）。另前開愷他命均係以1 張保鮮膜包裹成長條狀後夾藏
    於860 只手錶內一節，業據證人陳金樑於本院審理時證述明
    確，故合計應有860 張保鮮膜（依鑑定書所載包裝塑膠袋分
    別為21.60 公克、45.32 公克，合計毛重66.92 公克）及夾
    藏前開愷他命之860 只手錶，均為共犯李銘淋所交運供其與
    被告共同犯本案運輸第3 級毒品犯罪所用之物，且由該等物
    品係共犯李銘淋交運之事實觀之，足認該等物品均屬共犯李
    銘淋所有；又扣案之搭配0000000000號門號行動電話1 支，
    係屬被告所有，供本件運輸愷他命入臺聯絡所用一節，亦經
    被告供明在卷，均應依毒品危害防制條例第19條第1 項前段
    規定宣告沒收之。至扣案前開0000000000號之SIM 卡一枚，
    雖係供被告與李銘淋及快遞公司人員聯絡運輸本案愷他命所
    用之物，但因行動電話之SIM 卡，係使用者向電信業者申請
    租用而僅取得SIM 卡之使用權，該SIM 卡仍屬電信業者所有
    ，而非屬被告所有物，尚不得依毒品危害防制條例第19條第
    1 項規定宣告沒收（參最高法院92年度臺上字第6836號判決
    意旨）。末按毒品危害防制條例第19條規定，犯同條例第4
    條至第9 條、第12條、第19條或第14條第1 項、第2 項之罪
    者，其因犯罪所得之物，沒收之。所稱因犯罪所得之物，自
    以實際所得者為限，苟無所得或尚未取得者，自無從為沒收
    追繳之諭知（最高法院89年度臺上字第3434號判決意旨參照
    ）。李銘淋尚未給付其所允諾將給付予被告此次運輸毒品
    10,000元報酬一節，業據被告於警詢中供陳明確，被告既尚
    未實際取得前開報酬，本院自不就此為沒收追繳之諭知。至
    在臺北市○○○路○ 段50號被告住處查扣之搭配0000000000
    號門號之行動電話1 支、電子磅秤2 台、分裝袋1 包，與本
    件運輸愷他命入臺行為無關，亦據被告於本院審理時陳述明
    確，且查無證據證明與本案有關，亦不就此為沒收之諭知。
據上論斷，應依刑事訴訟法第299 條第1 項前段，毒品危害防制
條例第4 條第3 項、第19條第1 項前段，懲治走私條例第12條、
第2 條第1 項、第11條，刑法第11條、第28條、第55條、第38條
第1 項第1 款，判決如主文。
本案經檢察官唐道發到庭執行職務。
中    華    民    國    97    年    4     月    9     日
              刑事第九庭    審判長法  官  游紅桃
                                  法  官  蘇琬能
                                  法  官  何燕蓉
以上正本證明與原本無異。
如不服本判決，應於判決送達後10日內向本院提出上訴狀（應附
繕本），其未敘述上訴理由者，應於上訴期間屆滿後20日內補提
理由書狀於本院，上訴於臺灣高等法院。
                                  書記官  魏里安
中    華    民    國    97    年    4     月    9     日
附錄本案論罪科刑法條：
毒品危害防制條例第4 條第3 項規定：
製造、運輸、販賣第三級毒品者，處5 年以上有期徒刑，得併科
新臺幣5 百萬元以下罰金。
毒品危害防制條例第19條第1 項規定：
犯第4 條至第9 條、第12條、第13條或第14條第1 項、第2 項之
罪者，其供犯罪所用或因犯罪所得之財物，均沒收之，如全部或
一部不能沒收時，追徵其價額或以其財產抵償之。
懲治走私條例第2 條第1 項規定：
私運管制物品進口、出口逾公告數額者，處7 年以下有期徒刑，
得併科新臺幣3 百萬元以下罰金。
懲治走私條例第11條規定：
走私行為之處罰，海關緝私條例及本條例無規定者，適用刑法或
其他有關法律。
懲治走私條例第12條規定：
自大陸地區私運物品進入臺灣地區，或自臺灣地區私運物品前往
大陸地區者，以私運物品進口、出口論，適用本條例規定處斷。
附表：
┌──┬─────┬────┬────────────────┬───┐
│編號│提單分號  │手錶數量│所夾藏之愷他命重量              │報關行│
│    │          │        ├─────┬──────────┤      │
│    │          │        │警秤重量  │鑑定報告所載重量    │      │
├──┼─────┼────┼─────┼──────────┼───┤
│ 1  │653X04917 │98支    │313公克   │3 包合計毛重1369.60 │佳能  │
├──┼─────┼────┼─────┤公克，包裝塑膠袋約總├───┤
│ 2  │653X04923 │146支   │597公克   │重45.32 公克，合計淨│佳能  │
├──┼─────┼────┼─────┤重1324.28 公克      ├───┤
│ 3  │653X04928 │124支   │461公克   │                    │佳能  │
├──┼─────┼────┼─────┼──────────┼───┤
│ 4  │525KG729  │200支   │773公克   │3 包合計毛重2070.64 │上豪  │
├──┼─────┼────┼─────┤公克，包裝塑膠袋總重├───┤
│ 5  │525KG730  │155支   │688公克   │約21.60 公克，合計淨│上豪  │
├──┼─────┼────┼─────┤重2049.04公克       ├───┤
│ 6  │525KG738  │137支   │611公克   │                    │上豪  │
└──┴─────┴────┴─────┴──────────┴───┘


司法院資訊處製作；財團法人民間司法改革基金會備份。
